臺灣新北地方法院刑事判決
111年度簡上字第52號
上  訴  人  
即  被  告 高正吉  


上列上訴人即被告因妨害自由案件，不服本院中華民國110年11
月23日110年度簡字第3095號第一審刑事簡易判決（起訴案號：1
10年度偵字第22788號），提起上訴，本院管轄之第二審地方法
院合議庭判決如下：
    主  文
上訴駁回。
    事  實
一、高正吉居住於新北市○○區○○路000號之3七樓，潘小慧則居住
    於新北市○○區○○路000號之2六樓暨同址之3六樓（二戶打通
    為一戶），兩人為高財生社區上下樓層之鄰居，緣高正吉認
    為潘小慧搬遷入住時裝潢變更大樓結構，致使住宅時常發生
    水流、樓地板聲響之噪音干擾，經多次向管理委員會反應未
    果，竟未經潘小慧同意，基於以強暴方法妨害他人行使權利
    之犯意，於民國110年1月10日23時40分許至翌（11）日凌晨
    某時之期間，接續搭乘電梯前往新北市○○區○○路000號之2頂
    樓，強行將潘小慧住處所使用之水塔自來水總開關關閉約4
    次，致使其住家無法用水，以此方式妨害潘小慧及其家屬使
    用自來水之權利。嗣經潘小慧報警處理，經警調閱監視器畫
    面而查悉上情。
二、案經潘小慧訴由新北市政府警察局新莊分局報告臺灣新北地
    方檢察署偵查後聲請簡易判決處刑。
    理  由
一、關於證據能力之意見：
  ㈠按被告以外之人於審判外之言詞或書面陳述，除法律有規定
    者外，不得作為證據，刑事訴訟法第159條第1項固有明文。
    惟被告以外之人於審判外之陳述，經當事人於審判程序同意
    作為證據，法院審酌該言詞陳述或書面陳述作成時之情況，
    認為適當者，亦得為證據；當事人、代理人或辯護人於法院
    調查證據時，知有上開刑事訴訟法第159條第1項不得為證據
    之情形，而未於言詞辯論終結前聲明異議者，視為有前項之
    同意，刑事訴訟法第159條之5亦有明文。查本判決下列引用
    之被告以外之人於審判外之陳述，雖屬傳聞證據，惟因檢察
    官及被告於審判時均不爭執證據能力（見111年度簡上字第5
    2號卷【下稱本院卷】第222頁），迄言詞辯論終結時亦均未
    聲明異議，本院審酌各該證據作成之情況，並無非法取證或
    證明力明顯偏低之瑕疵，以之作為證據，應屬適當，依前揭
    法條規定，認均有證據能力。
  ㈡本判決所引用之非供述證據，查無證據證明係出於違法取得
    之情形，復經本院依法踐行調查程序，自均有證據能力。
二、認定犯罪事實所憑之證據及理由：
　　訊據被告高正吉固坦承於上開時、地，至頂樓關閉告訴人位
    於新北市○○區○○路000號之3六樓住處之自來水總開關之事實
    ，惟矢口否認有何強制犯行，辯稱：我住七樓，告訴人住六
    樓，告訴人自88年搬進來後，將兩戶打通擅自破壞房屋結構
    ，此後該戶使用自來水水管流動及樓地板之噪音，嚴重影響
    我及其他住戶居住安寧，五樓黃名男因受不了而搬離社區，
    我多次反應管委會均不處理，於110年1月10日晚間又發生水
    流噪音，影響我睡眠及安寧，我才搭乘電梯上樓，關閉告訴
    人住處自來水總開關，以防止水流發出噪音，因告訴人違反
    室內裝修管理法，不法在先，我否認強制罪云云。經查：
　　㈠按刑法第304條第1項稱「強暴」者，乃以實力不法加諸他
      人之謂，惟不以直接施諸於他人為必要，即間接施之於物
      體而影響於他人者，亦屬之。且該所謂「強暴」，祗以所
      用之強暴手段足以妨害人行使權利，或足使他人行無義務
      之事為已足，並非以被害人之自由完全受其壓制為必要（
      最高法院111年度台上字第480號判決意旨參照）。次按刑
      法第304條所謂之「強暴」，係廣義指直接或間接對人行
      使有形之強制力，並不一定要對人直接為身體上之接觸，
      即對於告訴人所有物施以不法之物理力(有形力)，雖非對
      他人身體直接為之，只要足以達到妨害人行使權利之程度
      即可謂觸犯強制罪。
　　㈡證人即告訴人潘小慧於本院審理時證述：（110年1月10日
      晚上11時許，妳發現你們家的自來水總開關被關閉時，當
      時是何人在洗澡？）我先生第一個，我先生在洗澡中停水
      ，他打電話告訴王總幹事，因為他已經下班，王總幹事立
      即打電話給當時的警衛游世賢，他正好在值班處理，這是
      第一段，第二段是我兒子洗澡又被停水，所以他馬上穿好
      衣服，由兩位姐姐，即我大女兒跟小女兒陪同，三個小孩
      到警衛室告訴游警衛，游警衛又陪同我們家三個小孩到頂
      樓確定又被關，游警衛又重啟開關，之後大女兒跟小女兒
      也陸續洗澡，陸續被關，被關了四次，兩次都是由游警衛
      說你們不要再來了，我來幫你處理，所以他跟我女兒就加
      LINE，他們就用LINE解決，游警衛說我乾脆到頂樓等，所
      以他在頂樓就撞見之3七樓的被告等語（見本院卷第218至
      219頁），核與證人即社區警衛游世賢於警詢時證述：110
      年01月10日23時40分，告訴人通知警衛室，表示其住處自
      來水使用中，忽然無水可用，因當日並無停水通知，我就
      協助她到其住處頂樓查看，發現水塔自來水總開關遭關閉
      ，我幫她打開自來水開關，恢復供水使用，稍後她又通知
      警衛室說，自來水恢復供水使用後，又忽然停水無法使用
      ，我再度協助到住處頂樓查看自來水總開關，發現該開關
      為關閉狀態，我再度將自來水開關打開，當日告訴人住處
      自來水問題，總共發現3次遭人關閉（間隔時間約30至40
      分鐘），最後我跟告訴人表示，我和她女兒加LINE聯繫，
      並到住處頂樓埋伏等候發現被告，且看到被告一人搭乘電
      梯上頂樓，並關掉告訴人住處的水塔自來水總開關，當下
      我上前詢問被告，為何將告訴人住處自來水總開關關掉，
      被告向我表示因自來水流動聲音影響到他的休息，故自行
      將告訴人家中自來水開關關閉等語大致相符（見偵卷第9
      至10頁），參以被告於本院自承我只上去兩次，第一次上
      去是11點50分，第二次是2點，因為告訴人實在是吵得我
      都快發瘋等語（見本院卷第222頁），並有監視器畫面截
      圖（見偵卷第17至20頁）、警衛游世賢至頂樓勘查自來水
      開關照片（見偵卷第21頁）、LINE對話內容（見偵卷第21
      至22頁）及告訴人提供關水事件簿時序表（見偵卷第23頁
      ）附卷可稽。由上可知，被告於同（10）日23時40分許至
      翌（11）日凌晨某時之期間，接續搭乘電梯前往新北市○○
      區○○路000號之2頂樓，強行將告訴人住處所使用之水塔自
      來水總開關關閉約4次，致使其住家無法用水，以此方式
      妨害告訴人及其家屬使用自來水之權利。是以，被告未經
      告訴人同意，逕自前往頂樓將告訴人住處之自來水總開關
      關閉，以此強暴方式間接影響告訴人及其家屬使用自來水
      之權利，核與強制罪之犯罪構成要件相符。
　　㈢證人黃名男雖於本院證述：因為我之前是住同址之3五樓，
      即告訴人住處樓下，我被她的噪音吵鬧一年多，後來我跟
      管委會反映也沒辦法解決，晚上都沒辦法睡覺，我逼不得
      已搬家。我住五樓，告訴人住六樓，我們管委會也有紀錄
      ，她有很大量的用水聲及管路通水管的聲音，整個共通管
      路產生很大噪音，我在這個社區已經住23年，這次為此事
      件去年搬家貸款，該間房子賤賣，我是真正的受害者，被
      告則係住七樓等語（見本院卷第211至214頁），核與被告
      供述：告訴人自88年搬進來之後，將兩戶打通擅自破壞房
      屋結構，此後該住戶使用自來水管流動及樓地板之噪音，
      嚴重影響我及其他住戶居住安寧，五樓黃名男因受不了而
      搬離社區等語大致相符（見本院卷第7至9頁），然證人潘
      小慧於本院證述：被告沒有跟我反映過我住處有製造噪音
      的情形，如果對鄰居有任何疑慮，我們社區作法是先跟警
      衛室或總幹事報告，由他們統一處理，我沒有印象被告有
      來找我反映。至於五樓的黃先生他們比較敏感，鄰居被他
      們反映不只我們這一家，後來我們也溝通過，其實在十幾
      年前他們家早就反映，那時候我們叫小孩子換拖鞋，地板
      都改成木質地板，怕打擾鄰居，去年有一陣子他們也反映
      ，當時我們也溝通過，後來他們用反擊法，不是用溝通法
      ，他太太只要我們一回家就敲我們的地板，然後他們房子
      賣給另一個鄰居，整理房子時看到天花板上面全部是坑坑
      疤疤，就是他們反擊的動作，他干擾我反而比我干擾他還
      多，但已過去式，現在都沒有這個事等語。並有高財生社
      區第二十三屆管理委員會109年11月8日第一次臨時會(推
      舉)會議記錄等件附卷可稽（見偵卷第24至27頁）。是以
      ，被告與證人黃名男分別居住於告訴人住處之樓上及樓下
      ，2人雖對於告訴人住處所發生之噪音而影響其等居住安
      寧，甚感困擾。然被告縱認告訴人住處確有產生噪音之情
      事，亦應依社區所定規範，雙方尋求改善設施及和解之方
      法，抑或依相關法律規定，起訴請求法院依法判決，待於
      取得執行名義後，聲請法院強制執行，自不容被告逕以暴
      力介入自行執行公權力，此乃法治國家依法執行之原則。
      縱使於公權力緩不濟急時，例外允許當事人自力救濟，然
      依民法第151條規定：「為保護自己權利，對於他人之自
      由或財產施以拘束、押收或毀損者，不負損害賠償之責。
      但以不及受法院或其他機關援助，並非於其時為之，則請
      求權不得實行或其實行顯有困難者為限」之限制下，得以
      主張自力救濟之行為。對此，高財生社區第二十三屆管理
      委員會於109年11月8日第一次臨時會(推舉)會議時，被告
      提案反映管道間聲音太大影響到睡眠乙案，經管委會討論
      後決議結果為：「就如C之3七樓住戶（即被告）所反映，
      管道間再吵也要回報管理中心，由管理中心找專家處理，
      嚴禁住戶私自去關別人的水」等情（見偵卷第25頁），有
      上開管委會第一次臨時會（推舉）會議記錄乙份附卷可佐
      。從而，被告在未經依法定程序取得合法之執行名義情況
      下，恣意執行關閉告訴人住處自來水總開關之行為，難謂
      有何正當理由，自不得以刑事不法方式對抗其所謂之行政
      不法。是被告辯稱：因告訴人違反室內裝修管理法規定，
      不法在先，我否認犯強制罪云云，不足採信。
　　㈣本件事證明確，被告犯行洵堪認定，應依法論科。
三、論罪：
　　核被告所為，係犯刑法第304條第1項之強制罪。又其以接續
    之意思於密接之時間、地點，對告訴人住處自來水總開關關
    閉約4次之強制犯行，在刑法評價上，以視為數個舉動之接
    續施行，合為包括之一行為予以評價，較為合理，應論以接
    續犯。
四、駁回上訴之理由：
　　㈠原審認被告犯本件強制罪，事證明確，並審酌被告與告訴
      人間為上下樓鄰居關係，本應和睦相處，創造友善社區生
      活環境，詎因長期與告訴人間之噪音糾紛，不依循法律途
      徑解決，竟擅自關閉告訴人住處之自來水總開關，妨害告
      訴人使用自來水之權利，加惡鄰里關係，行為誠屬不該，
      應予譴責，兼衡其因長期不堪管道間噪音喧擾而一時氣憤
      之犯罪動機、目的、所生危害程度、無前科而素行良好、
      年歲、智識程度、業工、家庭經濟小康之生活狀況及犯後
      態度等一切情狀，量處拘役20日，並諭知如易科罰金以新
      臺幣1000元折算一日。本院經核原審之認事用法均無違誤
      ，量刑亦屬妥適，自應維持。
　　㈡被告雖以前揭所辯內容否認本件強制罪犯行，並提起上訴
      ，惟被告所辯各節，業經本院列舉事證逐一指駁，業如前
      述。再者，被告雖未曾因故意犯罪受有期徒刑以上刑之宣
      告乙節，有臺灣高等法院被告前案紀錄表在卷可稽。惟被
      告於深夜多次前往頂樓，將告訴人住處之自來水總開關逕
      行關閉，已妨害告訴人及其家屬使用自來水之權利，並審
      酌被告犯後仍否認犯行之態度，且案發後被告迄今尚未與
      告訴人達成和解等情，基於衡平刑事被告與告訴人之立場
      ，實難認有何暫不執行本案刑罰為適當之事由，如就本案
      犯行對其宣告緩刑，難認符合客觀上之適當性、相當性、
      必要性之價值要求，自不宜逕予緩刑之宣告。是被告請求
      宣告緩刑乙節，尚難准許。是以，本件被告上訴辯稱內容
      及請求宣告緩刑，為無理由，應予駁回。
據上論斷，依刑事訴訟法第455條之1第1項、第3項、第368條，
判決如主文。
本案經檢察官簡群庭偵查後聲請簡易判決處刑，檢察官陳漢章到
庭執行公訴。
中　　華　　民　　國　　111 　年　　8 　　月　　4 　　日
                刑事第六庭審判長法  官  樊季康

                                法  官  葉逸如

                                法  官  楊展庚
以上正本證明與原本無異
不得上訴。
                                書記官  王宏宇
中　　華　　民　　國　　111 　年　　8 　　月　　4 　　日
附錄本案論罪科刑法條全文：
中華民國刑法第304條
以強暴、脅迫使人行無義務之事或妨害人行使權利者，處3年以
下有期徒刑、拘役或9千元以下罰金。
前項之未遂犯罰之。